最高法院刑事判決　　　　　　　　　　　　　　　九十三年度台上字第一八七五號
　　上　訴　人　丙○○
　　　　　　　　甲○○
　　　　　　　　　　　　（另案在台灣高雄監獄執行中）
　　　　　　　　乙○○
右上訴人等因違反毒品危害防制條例案件，不服台灣高等法院高雄分院中華民國九十
三年一月十六日第二審判決（九十二年度上訴字第二○九二號，起訴案號：台灣高雄
地方法院檢察署九十一年度偵字第四三○九、六九二一、八七一九、一○三四五號）
，提起上訴，本院判決如左：
    主  文
上訴駁回。
    理  由
按刑事訴訟法第三百七十七條規定：上訴於第三審法院，非以判決違背法令為理由，
不得為之。是提起第三審上訴，應以原判決違背法令為理由，係屬法定要件。如果上
訴理由狀並未依據卷內訴訟資料，具體指摘原判決不適用何種法則或如何適用不當，
或所指摘原判決違法情事，顯與法律規定得為第三審上訴理由之違法情形，不相適合
時，均應認其上訴為違背法律上之程式，予以駁回。本件原判決認定上訴人丙○○、
甲○○二人意圖營利，共同基於販賣第一級毒品海洛因（下稱海洛因）之犯意聯絡，
於民國九十一年二月底某日，向綽號「阿忠」之成年男子販入海洛因後，即在高雄縣
鳳山市○○○路四十六號八樓住處，以夾鏈袋分裝成小包裝，並使用其二人所有00
00000000號諾基亞牌行動電話供作販賣海洛因之聯絡工具，經人檢舉，警方
於同年四月二十二日十四時許，前往上開住處搜索，當場扣得海洛因四十三包（合計
驗後淨重十四點五六公克，外包裝重八點七一公克）及上開行動電話一支等物。員警
執行搜索時，適有陳家進以0000000000號行動電話撥打上開000000
0000號行動電話向丙○○、甲○○購買新台幣（下同）五百元之海洛因，經警示
意佯稱應允後，於同日十四時五十分許，在同市媽祖港橋旁當場逮獲陳家進。又上訴
人乙○○亦基於意圖營利，販賣第一級毒品海洛因之概括犯意，自九十一年四月上旬
起至五月上旬止，以電話聯絡之方式，在高雄縣鳳山市○○○路二九五巷七十九號前
，以每包五百元之價格，連續售賣海洛因予陳江彬三次，得款一千五百元。嗣陳江彬
因施用毒品案件為警查獲後，供出毒品來源，配合警方以電話向乙○○佯購海洛因，
同月十日十五時三十分許，乙○○依約前往同市○○○路二九五巷七十九號前準備交
付海洛因時，為警當場查獲，扣得海洛因二包（合計驗後淨重零點二七公克，外包裝
重零點五六公克）等情。因而撤銷第一審關於上訴人等部分之不當判決，改判仍論處
丙○○、甲○○共同販賣第一級毒品；乙○○連續販賣第一級毒品罪刑。已綜核全部
卷證資料，詳加斟酌論斷，敘明其所憑之證據及認定之理由，而以上訴人等否認犯罪
所持之辯解為不足採，予以指駁綦詳，俱有卷存之證據資料可資覆按。從形式上觀察
，並無判決違背法令之情形存在。查共同實施犯罪行為，在合同意思範圍內，相互利
用他人之行為，以達其犯罪之目的，原不必每一階段均參與，祇須分擔犯罪行為之一
部，即應對於全部所發生之結果共同負責。又共同正犯之意思聯絡，不限於事前有所
協議，於行為當時，基於相互之認識，以共同犯罪之意思參與者，亦無礙於共同正犯
之成立。丙○○、甲○○二人共同向綽號「阿忠」販入海洛因後，即在高雄縣鳳山市
○○○路四十六號八樓住處，以夾鏈袋分裝成小包裝，使用行動電話作為販賣海洛因
之聯絡工具，經警方在上開住處當場搜獲海洛因四十三包，二人顯然在合同意思範圍
內，相互利用他人之行為，以達其犯罪之目的，即應對於全部所發生之結果共同負責
，原判決以共同正犯問擬，自屬正當合法。又販賣毒品罪，並不以販入之後復行賣出
為構成要件，苟以營利為目的，將毒品販入或將之賣出，有一於此，其犯罪即告完成
。本件扣案之海洛因數量多達四十三包，合計淨重十四點五六公克，已逾越一般人正
常施用之合理範圍，證人陳家進復以丙○○及甲○○共同使用之000000000
0號行動電話聯繫購毒事宜，原判決認其二人確有營利之意圖，其採證並無悖離一般
經驗法則，自不得指為違法。按已著手於犯罪行為之實行而不遂者，為未遂犯，刑法
第二十五條第一項定有明文。所謂著手係指犯罪行為人對於犯罪構成事實開始實行而
言，乙○○既有售賣海洛因之故意，且與購毒者陳江彬談妥數量、價格，並約定交易
地點，達成契約之合致，已經著手於犯罪行為之實行，嗣雖未及交付海洛因，即為警
查獲，致其於九十一年五月十日之販賣行為未得逞，原判決論以販賣第一級毒品罪之
未遂犯，其適用法則復無不當，至扣案之海洛因二包，員警究係在汽車腳踏板內查獲
，抑在地上查扣，與其犯罪之成立要件無關，尤不得據為上訴第三審之適法理由。再
檢察官如以實質上一罪或裁判上一罪起訴，因在訴訟上只有一個訴權，基於審判不可
分之原則，其一部判決效力及於全部，法院如認一部成立犯罪，其他被訴部分不能證
明犯罪時，僅能為單一主文之有罪判決，其不能證明犯罪之部分，於判決理由內說明
因係被訴實質上或裁判上一罪，故不另為無罪諭知之旨，即為已足。本件檢察官起訴
乙○○連續售賣海洛因予陳江彬三、四次，紀文聰十餘次，原判決認售賣海洛因予陳
江彬三次部分成立犯罪，售賣予紀文聰部分不能證明犯罪，乃於主文內為有罪之單一
判決，其不能證明犯罪部分，於判決理由內說明因係與有罪部分有連續犯裁判上一罪
之關係，故不另為無罪諭知。其適用法則仍屬合法，要無訴外裁判之問題。復按認定
犯罪事實所憑之證據，並不以直接證據為限，間接證據亦包括在內，審理事實之法院
綜合卷內之直接、間接證據，本於推理作用，於通常一般之人均不致有所懷疑，得確
信其為真實之程度者，即非不得據之為有罪之認定。而共同被告之自白固不得作為認
定犯罪之唯一證據，而須以補強證據證明其確與事實相符。所謂補強證據，指除該自
白本身外，其他足資以證明自白之犯罪事實確具有相當程度真實性之證據而言。其所
補強者，非以事實之全部為必要，如因補強證據與自白之相互利用，足使犯罪事實獲
得確信者，即足當之。乙○○販賣海洛因予陳江彬部分，除共犯陳江彬之自白外，並
經證人林文邦、江秋山證述屬實，復有扣案之毒品在卷可稽，原審本於上開直接、間
接證據為認定犯罪事實之基礎，並非僅以共同被告陳江彬之自白為據，其採證仍無違
背證據法則。至證人之陳述有部分前後不符，或相互間有所歧異時，究竟何者為可採
，法院仍得本其自由心證予以斟酌，非謂一有不符或矛盾，即應認其全部均為不可採
信，若其基本事實之陳述，果與真實性無礙時，仍非不得予以採信。證人陳家進先曰
：與0000000000號行動電話使用人聯繫購毒，後曰：欲還四百元債務予0
000000000號行動電話之使用人等語；而證人陳江彬與林文邦、江秋山就上
訴人等售賣海洛因之次數及價格，一曰每次每包五百元，共售賣三次。一曰每次每包
一千元至二千元，共售賣五、六次。雖不相一致，但原審以陳家進之前供及陳江彬之
證詞為可採，予以採信，認陳家進之後供及警員林文邦、江秋山此部分之證詞為不實
，加以摒棄，已述理由，此乃原審審判職權之合法行使，尤不得指為違法。末查刑
事訴訟法所稱依法應於審判期日調查之證據，係指與待證事實有重要關係，在客觀上
顯有調查必要性之證據而言，故其範圍並非漫無限制，必其證據與判斷待證事實之有
無，具有關連性，得據以推翻原判決所確認之事實，而為不同之認定；若僅係枝節性
問題，或所證明之事項已臻明瞭，當事人聲請調查之證據，僅在延滯訴訟，甚或就同
一證據再度聲請調查，自均欠缺其調查之必要性，原審未依聲請為無益之調查，皆無
違法可言。證人陳家進以0000000000號行動電話撥打000000000
0號行動電話向丙○○、甲○○購毒，經警當場查獲，事證已臻明確，自無再調閱上
開二支電話通聯紀錄之必要，原審未為調查，復無應於審判期日調查之證據，未予調
查之違法可言。上訴意旨置原判決上開明確論斷於不顧，對原審取捨證據及證據證明
力判斷之審判職權行使，任憑己見，或就同一證據資料為相異之評價，或就不影響於
判決本旨事項再為事實上之爭辯，均與法律規定得為第三審上訴理由之違法情形，不
相適合，其上訴為違背法律上之程式，應予駁回。
據上論結，應依刑事訴訟法第三百九十五條前段，判決如主文。
中　　　華　　　民　　　國　　九十三　　年　　　四　　　月　　 十五 　　日
                              最高法院刑事第四庭
                                  審判長法官  紀　俊　乾
                                        法官  黃　正　興
                                        法官  劉　介　民
                                        法官  陳　東　誥
                                        法官  黃　一　鑫
      右正本證明與原本無異
                                              書  記  官
中　　　華　　　民　　　國　　九十三　　年　　　四　　　月　　 二十 　　日
                                                                       ：
